【裁判字號】    92,交聲,420
【裁判日期】    921210
【裁判案由】    違反道路交通管理處罰條例聲明異議
【裁判全文】
臺灣桃園地方法院交通事件裁定                    九十二年度交聲字第四二０號
    異  議  人
    即受處分人  甲○○
    處分機關  交通部公路總局新竹區監理所桃園監理站
右列受處分人因違反道路交通管理處罰條例案件，對於交通部公路總局新竹區監理所
桃園監理站中華民國九十二年九月三日桃監裁罰字第裁五二—Ｄ一Ａ八九八００九號
違反道路交通管理事件裁決書所為之處分（原處分案號：桃園縣警察局舉發違反道路
交通管理事件通知單桃警局交字第Ｄ一Ａ八九八００九號號），聲明異議，本院裁定
如左：
    主  文
原處分撤銷。
甲○○不罰。
    理  由
一、聲明意旨略以：異議人即受處分人甲○○於民國九十二年五月二十七日下午三時
    三十分許駕駛車牌號碼ＬＶ—一三六八號自小客車，行經桃園縣龜山鄉○○路○
    段九０二號前，因行人胡美蘭突然由停在車道上桃園客運巴士下車，快速從巴士
    前方跑出，未停止看車道狀況，急速要穿越雙向四線車道，異議人因閃避不及而
    發生擦撞，異議人當時也遵守交通規則，以每小時約四十公里之車速欲通過前開
    巴士旁，且發現行人時即刻迴避，不幸仍然造成小碰傷，當時若未採取迴避，可
    能會造成更大傷害，並非如桃園縣警察局警員所稱：未注意車前狀況，因為本件
    係行人違規穿越馬路，異議人係遵守交通規則駕駛，原處分認定異議人有違規，
    異議人不服，爰提出本件異議，請求撤銷原處分等語。
二、按犯罪事實應依證據認定之，無證據不得認定其犯罪事實，刑事訴訟法第一百五
    十四條第二項定有明文，而於舉發違反道路交通管理事件，亦應同此認定，是舉
    發機關於受處分人就違規事實有爭執時，應負舉證責任。次按行人穿越道路，應
    依左列規定：一、設有行人穿越道、人行天橋或人行地下道者，必須經由行人穿
    越道、人行天橋或人行地下道穿越，不得在其一百公尺範圍內穿越道路，道路交
    通安全規則第一百三十四條第一款定有明文。
三、訊據異議人堅決否認有何右揭違規行為，辯稱：其當時行駛在內側車道上，係行
    人胡美蘭違規穿越馬路，其未違規等語。經查：
（一）證人即當日遭異議人甲○○撞傷之行人胡美蘭於本院調查中到庭證稱：伊當天
      一下公車，急著趕回家，就馬上從公車前方穿越馬路，結果一穿越公車前方之
      車頭時，還來不及看內側車道有無左方來車，就被撞到了，伊穿越馬路之處並
      無紅綠燈或斑馬線標誌，且伊從公車前方過馬路時，伊與公車的車頭間距離僅
      有十五公分等語在卷，另觀諸卷附現場照片所示證人胡美蘭遭異議人駕車撞上
      後摔倒之地點及異議人停車之地點得知，證人胡美蘭趴臥在內、外側車道分向
      線上，身體橫跨在內、外側車道內，異議人所駕駛之車輛則停在內側車道靠近
      雙黃線分向線處，左側部分車身已跨越雙黃線而占用對向內側車道之路面，車
      頭則呈現由外向內之狀態，且該處並無任何人行天橋、人行地下道、斑馬線或
      紅綠燈等可供行人穿越之標誌，而距證人胡美蘭趴臥處約五十公尺之前方，有
      交岔路口及紅綠燈標誌乙節，有現場照片四幀在卷可佐，互核均相符，足見異
      議人前開所述「行人胡美蘭違規穿越馬路」乙節，足堪採信。是以，揆諸前揭
      規定，證人胡美蘭在該處下公車後，逕自由公車前方直接穿越馬路，顯然違反
      道路交通安全規則第一百三十四條第一款之規定。從而，該次車禍事故，係因
      證人胡美蘭之違規行為所造成，至為灼然。
（二）而由卷附現場照片所示異議人之車輛係停在內側車道靠近雙黃線分向線處，左
      側部分車身已跨越雙黃線而占用對向內側車道之路面，車頭則呈現由外向內之
      狀態，顯見異議人於案發前本係行駛在該路段內側車道上，其突然看見證人胡
      美蘭自其車輛右方穿越馬路時，應有採取向左閃避之動作，先向左閃避而占用
      對向內側車道之部分路面，欲俟順利閃避證人胡美蘭後，再駛回其原本行駛之
      車道上，惟因閃避不及，致仍撞上證人胡美蘭乙節，亦堪認定，由此益徵異議
      人所稱「其看到行人胡美蘭後，有採取閃避動作」乙節，非屬子虛，亦堪認定
      。
（三）綜上所述，異議人依規定行駛於該路段內側車道上，固應注意車前狀況，以隨
      時採取必要之安全措施，惟證人胡美蘭既係在距離公車車頭不到十五公分之距
      離，貿然自公車前方衝出欲穿越馬路，異議人駕駛汽車，在基於其對「行人會
      遵守道路交通安全規則，自斑馬線等行人穿越道穿越馬路」乙節具有信賴之情
      況下，其當然無法預見證人胡美蘭會突然從公車前方衝出而打算穿越馬路，是
      以，異議人就本件車禍之發生，應屬不能注意而不具任何過失，則異議人自無
      任何未注意車前狀況之違規情形可言。原處分機關未經詳查，逕依執勤員警之
      舉發即裁處異議人吊扣駕駛執照三個月之處分，顯有未洽。異議人聲明異議，
      指摘原處分不當，為有理由，自應由本院將原處分撤銷，並諭知異議人不罰。
四、依道路交通管理處罰條例第八十七條第二項、道路交通案件處理辦法第二十條前
    段，裁定如主文。
中      華      民      國      九十二    年      十二    月      十    日
    臺灣桃園地方法院交通法庭
                                    法  官  胡芷瑜
右正本證明與原本無異。
如不服本裁定，應於裁定送達後五日內向本院提出抗告狀。
                                    書記官  劉晨輝
中      華      民      國      九十二    年      十二    月      十一  日


司法院資訊處製作；財團法人民間司法改革基金會備份。
